最高法院民事裁定　　　　　　　　　　111年度台抗字第256號
抗　告　人　遠東航空股份有限公司

法定代理人　張綱維
上列抗告人因與交通部民用航空局臺北國際航空站間請求拆屋還
地事件，對於中華民國111年1月7日臺灣高等法院裁定（111年度
重上字第1號），提起抗告，本院裁定如下：
    主  文
原裁定關於核定訴訟標的價額部分廢棄，應由臺灣高等法院更為
裁定。
其他抗告駁回。
抗告訴訟費用，關於駁回其他抗告部分，由抗告人負擔。
    理  由
本件相對人交通部民用航空局臺北國際航空站主張其前提供坐落
臺北市○○區○○街0○段194-10地號土地（下稱系爭土地）供
抗告人使用，現該土地使用合約之期限業已屆至，抗告人迄未返
還，向臺灣臺北地方法院（下稱臺北地院）訴請抗告人拆除地上
物（一層面積757.68平方公尺）返還坐落之系爭土地，經該院為
抗告人敗訴之判決。抗告人不服提起上訴，原法院以返還系爭土
地之面積757.68平方公尺及該土地109年度之土地公告現值每平
方公尺新臺幣（下同）8萬6,392元，核定訴訟標的價額為6,545
萬7,491元，應徵第二審裁判費88萬2,072元。抗告人對之不服，
提起抗告。
按訴訟標的之價額，由法院核定。核定訴訟標的之價額，以起訴
時之交易價額為準；無交易價額者，以原告就訴訟標的所有之利
益為準。法院因核定訴訟標的之價額，得依職權調查證據，為民
事訴訟法第77條之1第1項、第2項及第3項所明定。是訴訟標的價
額之核定，屬法院應依職權調查之事項。又以租賃關係已經終止
為原因，請求返還土地之訴，其訴訟標的之價額，應以土地之交
易價額為準。土地公告現值係直轄市或縣（市）政府依平均地權
條例第46條規定，每年對於轄區內之土地於經調查地價動態、繪
製地價區段圖、估計區段地價後提交地價評議委員會評定，據以
在每年1月1日公告作為土地移轉現值之參考及補償徵收土地地價
或設定之依據，乃政府機關對土地價值逐年檢討、調整、評估之
結果，自非不得認與市價相當而作為核定訴訟標的價額之參考。
本件相對人於民國110年9月提起本件訴訟（見臺北地院卷第11頁
），該年度系爭土地之公告現值為每平方公尺8萬8,034元，有查
詢表可參，乃原法院未依職權調查，逕以相對人提出之土地建物
查詢資料所列之109 年度公告現值計算本件訴訟標的價額，自有
可議。抗告論旨雖未指摘及此，惟原裁定就訴訟標的價額之核定
既有違誤，爰將此部分廢棄，由原法院為適法之處理。原審命抗
告人補繳裁判費，屬訴訟程序進行中所為之裁定，依法不得抗告
，抗告人對此部分併提起抗告，為不合法。
據上論結，本件抗告一部為不合法，一部為有理由。依民事訴訟
法第492條、第495條之1第1項、第444條第1項、第95條、第78條
，裁定如主文。
中    華    民    國   111    年    3     月    16    日
                      最高法院民事第八庭
                          審判長法官  陳  玉  完  
                                法官  周  舒  雁  
                                法官  陳  麗  玲  
                                法官  謝  說  容  
                                法官  黃  書  苑  
本件正本證明與原本無異
                                      書  記  官 
中    華    民    國   111    年    3     月    25    日